臺灣苗栗地方法院刑事判決　　　　　　　 96年度訴字第644號
公　訴　人　臺灣苗栗地方法院檢察署檢察官
被　　　告　甲○○
　　　　　　乙○○
　　　　　　　　　　國民身分證.
上　1　人
選任辯護人　徐正安律師
上列被告等因違反森林法案件，經檢察官提起公訴（96年度偵字
第1996號），被告2 人於本院準備程序進行中均為有罪之陳述，
經本院合議庭裁定由受命法官獨任進行簡式審判程序，本院判決
如下：
    主  文
甲○○、乙○○於保安林，結夥二人以上，竊取森林主產物，為
搬運贓物，使用車輛，各處有期徒刑拾月，均併科罰金新臺幣壹
萬陸仟元，罰金如易服勞役，均以新臺幣壹仟元折算壹日。各減
為有期徒刑伍月，均併科罰金新臺幣捌仟元，有期徒刑如易科罰
金，罰金如易服勞役，均以新臺幣壹仟元折算壹日。
　　犯罪事實及理由
一、犯罪事實：
    甲○○、乙○○共同基於意圖為自己不法所有之犯意聯絡，
    於民國96年2 月24日下午3 時30分許，結夥2 人以上，由甲
    ○○僱請乙○○，再由乙○○僱請不知情之吳國禎駕駛挖土
    機，前往苗栗縣大湖事業區國有林地第8 林班區之保安林，
    竊取森林主產物七里香樹2 株、茄冬樹1 株，共計價值新臺
    幣（下同）8000元，得手後，為搬運贓物，乃僱請不知情之
    陳明和以使用車輛之方式，駕駛車號BO-236號自用大貨車載
    運上開七里香樹2 株。嗣於同日下午4 時10分許，陳明和駕
    駛上開大貨車載運七里香樹2 株，欲前往苗栗縣獅潭鄉新店
    村5 鄰新店5 號甲○○之住處時，在臺三線為行政院農業委
    員會林務局大湖工作站巡查員會同苗栗縣警察局大湖分局員
    警巡邏攔檢，而當場查獲，並扣得七里香樹2 株、茄冬樹1
    株（已種回地面）。
二、證據名稱：
（一）被告甲○○、乙○○於本院審理時之自白。
（二）證人即林務局新竹林區管理處大湖工作站林班巡視員徐文
      魁、證人吳國禎、陳明和於警詢及偵查中之證述。
（三）行政院農業委員會林務局新竹林區管理處91年1 月10日函
      及所附國有森林用地出租造林契約書、森林被害報告書、
      竹東林區管理處大湖工作站遺留木（贓物）數量明細表、
      大湖站轄管事業區保安林地資料、保安林登記簿、贓物認
      領保管單各1 份。查獲贓證物照片及空照圖等件。
三、論罪量刑理由：
（一）按森林係指林地及其群生竹、木之總稱；依其所有權之歸
      屬，分為國有林、公有林及私有林，森林法第3 條定有明
      文；而被告2 人前開行竊地點係屬保安林，業據證人即林
      務局新竹林區管理處大湖工作站林班巡視員徐文魁於偵查
      中之證述明確，並有保安林登記簿1 份附卷足憑，則該處
      屬森林法所稱之「森林」無疑。另按森林法第15條第3 項
      規定：「國有林產物之種類、處分方式與條件、林產物採
      取、搬運、轉讓、繳費及其他應遵行事項之處分規則，由
      中央主管機關定之。」行政院農業委員會據此訂頒「國有
      林林產物處分規則」，其第3 條第1 款明訂：「主產物：
      指生立、枯損、倒伏之竹木及殘留之根株、殘材」。故本
      件被告等所竊得之樹，當屬「森林主產物」無訛。是核被
      告甲○○、乙○○所為，均係犯森林法第52條第1 項第1
      款、第4 款、第6 款結夥二人以上於保安林竊取森林主產
      物而為搬運贓物使用車輛罪（起訴書漏未論及同條項第1
      款於保安林犯之者，業經蒞庭檢察官於審理時當庭補充在
      案，附此敘明）。
（二）爰審酌被告2 人不思以正當途徑獲取財物，竟竊取森林主
      產物，侵害森林保育與國家財產，惟念及所竊取之森林主
      產物數量尚少，所生危害非鉅，及犯後坦承犯行之態度，
      所竊取之七里香樹2 株及茄冬樹1 株已種回地面等一切情
      狀，各量處如主文所示之刑，並就罰金部分諭知易服勞役
      之折算標準。又本件被告2 人之犯罪時間係於96年4 月24
      日以前，在中華民國96年罪犯減刑條例規定基準日之前，
      應依該條例第2 條第1 項第3 款之規定，就所宣告之刑，
      均減其刑期2 分之1 ，並分別諭知有期徒刑易科罰金及罰
      金易服勞役之折算標準。
（三）查犯森林法第52條之加重竊取森林主、副產物罪，應併科
      之罰金以贓額2 倍以上、5 倍以下為其額度；所謂「贓額
      」係指其竊取之森林主、副產物之價額（最高法院86年度
      台上字第6566號判決意旨參照），且贓額之計算，係以山
      價為準，並不以交易價格之市價為準（最高法院81年度台
      上字第1758號判決意旨參照）。而前開森林主產物即七里
      香樹2 株、茄冬樹1 株之山價合計8000元，有森林被害告
      訴書在卷可稽，依森林法第52條之規定，應一併諭知被告
      等併科2 倍即16000 元之罰金。（按森林法於87年5 月27
      日修正時，相關罰金之條文均已修正為以新臺幣為罰金之
      單位，雖同法第52條未予明示，仍規定「併科贓額2 倍以
      上5 倍以下罰金」，惟同法之罰金條文既已經全部修正為
      以新臺幣為貨幣單位，解釋上第52條之貨幣單位應與其他
      條文相同，故應於贓額新臺幣8000元之2 至5 倍間併科處
      罰金。）
四、應適用之法條：
（一）刑事訴訟法第273 條之1 第1 項、第299 條第1 項前段、
      第310 條之2 、第454 條第1 項。
（二）森林法第52條第1 項第1 款、第4 款、第6 款。
（三）刑法第11條前段、第28條、第41條第1 項前段、第42條第
      3 項前段。
（四）中華民國96年罪犯減刑條例第2 條第1 項第3 款、第7 條
      、第9 條。
五、本判決係依刑事訴訟法第310 條之2 、第454 條第1 項製作
    ，依法僅記載當事人欄、主文、犯罪事實、證據名稱以及應
    適用之法條。如不服本判決，應於判決送達之日起10日內，
    向本院提起上訴。
本案經檢察官黃棋安到庭執行職務。
中　　華　　民　　國　　96　　年　　11　　月　　12　　日
                  刑事第三庭  法　官　林卉聆
以上正本證明與原本無異。
如不服本判決，應於判決送達後10日內向本院提出上訴狀（應抄
附繕本），其未敘述上訴理由者，應於上訴期間屆滿後20日內補
提理由書狀於本院，上訴於臺灣高等法院臺中分院。告訴人或被
害人如對於本判決不服者，應具備理由請求檢察官上訴，其上訴
期間之計算係以檢察官收受判決正本之日期為準。
 　　                     　　書記官　盧俊良
中　　華　　民　　國　　96　　年　　11　　月　　12　　日
附錄論罪科刑之法條全文：
森林法第52條
 (加重竊取森林主、副產物罪)
竊取森林主、副產物而有左列情形之一者，處6 月以上5 年以下
有期徒刑，併科贓額二倍以上五倍以下罰金：
一  於保安林犯之者。
二  依機關之委託或其他契約，有保護森林義務之人犯之者。
三  於行使林產採取權時犯之者。
四  結夥二人以上或僱使他人犯之者。
五  以贓物為原料，製造木炭、松節油、其他物品或培植菇類者
    。
六  為搬運贓物，使用牲口、船舶、車輛，或有搬運造材之設備
    者。
七  掘採、毀壞、燒燬或隱蔽根株，以圖罪跡之湮滅者。
八  以贓物燃料，使用於礦物之採取，精製石灰、磚瓦或其他物
    品之製造者。
前項未遂犯罰之。
第1 項第5 款所製物品，以贓物論，沒收之。
